臺灣橋頭地方法院刑事判決　
111年度金簡上字第29號
上  訴  人  臺灣橋頭地方檢察署檢察官
被      告  林政儒



上列上訴人因被告違反洗錢防制法等案件，不服本院111 年度金
簡字第34號中華民國111 年3 月16日第一審刑事簡易判決（聲請
簡易判決處刑書案號：110 年度偵字第10886號，及移送併辦：1
11年度偵字第102號），提起上訴，本院管轄之第二審合議庭判
決如下：
    主    文
原判決撤銷。
林政儒幫助犯洗錢防制法第十四條第一項之一般洗錢罪，累犯，
處有期徒刑伍月，併科罰金新臺幣貳萬元，罰金如易服勞役，以
新臺幣壹仟元折算壹日。
    犯罪事實
一、林政儒可預見金融機構帳戶乃個人理財工具，依我國現狀，
    申設金融帳戶並無任何特殊限制，且可於不同之金融機構申
    請多數帳戶使用，倘有人不以自己名義申請帳戶，反而收購
    或借用別人之金融帳戶以供使用，並要求提供存摺、提款卡
    、提款卡密碼及網路銀行帳號、密碼，則該帳戶可能作為對
    方收受、提領詐騙他人財產犯罪所得使用，對方提領後會產
    生遮斷金流以逃避國家追訴、處罰之效果，仍以縱取得其帳
    戶者以該帳戶供犯詐欺取財犯罪之收受、提領贓款使用，以
    掩飾、隱匿犯罪所得而洗錢，亦不違背其本意之幫助意圖為
    自己不法所有而詐欺取財及一般洗錢之不確定故意，於民國
    110 年4月23日前某日，在○○縣○○鎮某處，委由空軍一號客
    運托運方式，將其申設國泰世華商業銀行帳號000000000000
    號帳戶（下稱國泰世華帳戶）之存摺、提款卡、提款卡密碼
    及網路銀行帳號、密碼交寄真實姓名年籍不詳之詐欺集團成
    年成員，以此方式幫助該詐欺集團為詐欺取財犯行時，方便
    收受、提領贓款，以掩飾、隱匿該犯罪所得之去向與所在。
    嗣取得林政儒國泰世華帳戶之成年詐欺集團成員，即共同基
    於意圖為自己不法所有而詐欺取財及掩飾、隱匿特定犯罪所
    得去向及所在之洗錢犯意聯絡，以如附表所示之方式分別對
    如附表所示之人為詐欺取財行為，致如附表所示之人均陷於
    錯誤而依指示於如附表所示之時間，匯款如附表所示之金額
    至林政儒上開國泰世華帳戶內，再由該詐欺集團成年成員操
    作李政儒國泰世華帳戶之網路銀行，提領或轉匯如附表所示
    之詐欺得款，並藉此製造金流斷點，隱匿各該筆詐欺所得財
    物之去向及所在得逞。嗣經如附表所示之人發覺有異而報警
    處理，因而查悉上情。
二、案經如附表編號1至2所示之人訴由高雄市政府警察局岡山分
    局，如附表編號3 所示之人訴由雲林縣警察局臺西分局報告
    臺灣橋頭地方檢察署檢察官偵查後聲請簡易判決處刑及移送
    併辦。
    理    由
一、按被告於第二審經合法傳喚，無正當之理由不到庭者，得不
    待其陳述，逕行判決；對於簡易判決不服而上訴者，得準用
    上開規定，刑事訴訟法第371條、第455條之1第3項分別定有
    明文。查被告林政儒經本院合法傳喚，無正當理由未於審判
    期日到庭，有本院送達證書及審判程序報到單在卷可稽（見
    金簡上卷第121頁、第155頁），依前揭規定，本院自得不待
    其陳述，由檢察官一造辯論而為判決，併此敘明。
二、按被告以外之人於審判外之言詞或書面陳述，除法律有規定
    者外，不得作為證據；惟按被告以外之人於審判外之陳述，
    雖不符合刑事訴訟法第159條之1至第159條之4之規定，但經
    當事人於審判程序同意作為證據，法院審酌該言詞陳述或書
    面陳述作成時之情況，認為適當者，亦得為證據；當事人、
    代理人或辯護人於法院調查證據時，知有刑事訴訟法第159
    條第1 項不得為證據之情形，而未於言詞辯論終結前聲明異
    議者，視為有前項之同意，刑事訴訟法第159 條第1 項及第
    159條之5分別定有明文。本判決下述所引用之傳聞證據，經
    檢察官及被告表示同意作為證據（見金簡上卷第106頁、第1
    59頁），或未於言詞辯論終結前聲明異議（見金簡上卷第16
    0頁至第163頁），本院審酌上開證據資料製作時之情況，核
    無任何不法之瑕疵，亦認適為本案認定事實之依據，依刑事
    訴訟法第159 條之5之規定，均有證據能力。
三、認定犯罪事實所憑之證據及理由
  ㈠上開犯罪事實，業據被告於本院準備程序坦承不諱（見金簡
    上卷第102頁），核與附表所示各告訴人所述相符（詳見附
    表「告訴人」欄所示），復有附表所示之相關書證（詳見附
    表「相關書證」欄所示）、國泰世華商業銀行存匯作業管理
    部111年5月12日國世存匯作業字第1110078163號函及檢附之
    被告國泰世華帳戶交易明細(見金簡上卷第55頁至第61頁)、
    國泰世華銀行網頁資料（見金簡上卷第167頁至第172頁）附
    卷可佐，洵堪認定。
  ㈡按刑法之故意犯，可分為直接故意與不確定故意，所謂不確
    定故意即指行為人對於構成犯罪之事實，預見其發生而其發
    生並不違反其本意，刑法第13條第2 項定有明文。是被告若
    對於他人可能以其所交付之金融機構帳戶，進行詐欺取財及
    洗錢之犯罪行為，已預見其發生而其發生並不違反其本意，
    自仍應負相關之罪責。另犯罪之動機，乃指行為人引發其外
    在行為之內在原因，與預見構成要件該當行為之故意應明確
    區分。亦即，行為人只須對構成要件該當行為有所預見，其
    行為即具有故意，至於行為人何以為該行為，則屬行為人之
    動機，與故意之成立與否無關。因此，如行為人對於他人極
    可能將其所交付之金融機構帳戶之存摺、提款卡、提款卡密
    碼及網路銀行帳號、密碼等資料，供作詐欺取財及洗錢等犯
    罪行為之工具使用一事，已有所預見，但仍抱持在所不惜或
    聽任該結果發生之心態，而將帳戶資料交付他人，無論其交
    付之動機為何，均不妨礙其成立幫助詐欺取財及幫助一般洗
    錢之不確定故意，合先敘明。查金融帳戶事關存戶個人財產
    權益之保障，屬個人理財之工具，若與存戶之金融卡及密碼
    結合，專屬性、私密性更形提高，除非本人或與本人具密切
    親誼關係者，難認有何正當理由可自由流通使用該金融卡，
    稍具通常社會歷練之一般人亦應具備妥為保管該等物品，縱
    有特殊情況，致須將該等物品交付予自己不具密切親誼之人
    時，亦必深入瞭解該他人之可靠性與用途，以防止遭他人違
    反自己意願使用或不法使用之常識，且金融卡及密碼等有關
    個人財產及身分之物品，如淪落於不明人士手中，極易被利
    用為與財產有關之犯罪工具。又邇來以各類不實電話內容而
    詐欺取財之犯罪類型層出不窮，該等犯罪，多數均係利用他
    人帳戶作為詐欺所得財物之出入帳戶，業經媒體廣為披載，
    金融機關亦一再提醒勿將帳戶資料提供他人使用之重要性。
    是依一般人通常之知識、智能及經驗，應已知悉將帳戶資料
    交付他人，極可能使取得帳戶資料者藉帳戶取得不法犯罪所
    得，且隱匿帳戶內資金之實際取得人之身分，以逃避追查。
    質言之，依當前社會一般人之智識程度與生活經驗，對於非
    依正常程序要求提供金融帳戶存摺、提款卡、提款卡密碼及
    網路銀行帳號、密碼者，應可預見其極可能係為取得人頭帳
    戶供作犯罪工具使用或隱匿金流追查。而被告知悉將金融帳
    戶提供給他人使用，可能淪為詐欺集團之犯罪工具等情，業
    據其供陳在卷（見金簡上卷第105頁）。況被告前亦曾出售
    帳戶供詐欺集團使用，幫助犯詐欺取財罪，而經本院以106
    年度易字第373號判決判處罪刑確定，有該判決在卷可參（
    見偵卷第53頁至第58頁）。足認被告對政府大力宣導勿任意
    提供帳戶予不詳之人使用，以免被利用為詐欺帳戶等情，應
    可知悉，竟仍將本件帳戶資料交付真實姓名年籍不詳之詐欺
    集團成員作為詐欺取財及一般洗錢之出入帳戶使用，此當為
    被告所能預見，且其發生並不違反被告之本意，被告有幫助
    從事詐欺犯罪之人使用其帳戶犯詐欺取財罪及一般洗錢罪之
    不確定故意甚明。綜上所述，足認被告之任意性自白與事實
    相符，洵堪採信。本案事證明確，被告上開犯行，堪以認定
    ，應予依法論科。
四、論罪科刑及撤銷改判理由
  ㈠核被告所為，係犯刑法第30條第1項前段、第339條第1 項之
    幫助詐欺取財罪，及刑法第30條第1 項前段、洗錢防制法第
    14條第1 項之幫助一般洗錢罪。被告以一個提供國泰世華帳
    戶之行為，同時幫助詐欺集團成員向如附表所示告訴人共3
    人犯詐欺取財罪，以及幫助一般洗錢罪，而具有局部之同一
    性，乃一行為觸犯數罪名並侵害數法益之想像競合犯，應從
    一重之幫助一般洗錢罪處斷。又臺灣橋頭地方檢察署檢察官
    以111年度偵字第102號移送併辦部分，與本案業經聲請簡易
    判決處刑部分具有想像競合之裁判上一罪關係，為同一案件
    ，自得移送併辦而由本院併予審判，併此敘明。
  ㈡查被告前因詐欺案件，經本院以106年度易字第373號判決判
    處有期徒刑4月確定，於107年12月14日易科罰金執行完畢等
    情，有臺灣高等法院被告前案紀錄表在卷可證（見金簡上卷
    第133頁至第134頁），則其受徒刑執行完畢後，5 年以內故
    意再犯本件有期徒刑以上之罪，為累犯。本件被告上述構成
    累犯的前案，是於107 年12月14日執行完畢，故被告犯本件
    犯行的時間距離前案執行完畢僅相差2 年餘，為刑法第47條
    第1項所規定「5年」期間的中期；又被告前案與本案相同，
    均係提供帳戶與詐欺集團成員用以詐欺他人，顯見被告欠缺
    對刑法之尊重，經前案有期徒刑執行完畢後仍未汲取教訓，
    其對刑罰之反應力仍屬薄弱，是被告本案所犯，仍應依刑法
    第47條第1 項之規定加重其刑（按原審判決係於最高法院刑
    事大法庭110年度台上大字第5660號裁定宣示前作成，依該
    裁定意旨，本院就原判決論處累犯部分只須依該裁定宣示前
    之原標準審查有無錯誤即可，而不以該裁定對檢察官舉證及
    說明責任之要求，作為撤銷原判決之理由）。
　㈢按洗錢防制法第16條第2 項規定：「犯前二條之罪，在偵查
    或審判中自白者，減輕其刑」，被告於本院自白犯罪，應依
    洗錢防制法第16條第2 項規定減輕其刑，並依法先加後減之
    。
  ㈣被告幫助本案詐欺集團成員犯一般洗錢罪，核屬幫助犯，已
    如前述，爰依刑法第30條第2 項規定減輕其刑，並依法先加
    後遞減之。
　㈤原審認被告上開犯行，事證明確，予以論罪科刑，判處被告
    有期徒刑5月，如易科罰金，以新臺幣1,000元折算1 日，固
    非無見。惟查：被告提供國泰世華帳戶之存摺、提款卡、提
    款卡密碼及網路銀行帳號、密碼與本案詐欺集團用以進行詐
    欺，於如附表所示之人受騙匯款至本案帳戶後，該集團復派
    員操作網路銀行提領或轉匯，而隱匿特定詐欺犯罪所得之去
    向、所在，是被告所為已該當刑法第30條第1項前段、洗錢
    防制法第14條第1項之幫助一般洗錢罪，業如前述，原判決
    卻未論以幫助一般洗錢，而就被告被訴幫助一般洗錢部分不
    另為無罪諭知，其認定事實及適用法律均顯有不當，檢察官
    執此提起上訴，為有理由。準此，原判決既有上開認定事實
    、適用法律未洽之處，自應由本院合議庭將原審判決撤銷改
    判。
　㈥爰審酌被告除前述構成累犯部分，不重複評價外，尚有竊盜
    、妨害風化、恐嚇取財、過失傷害等前科，有臺灣高等法院
    被告前案紀錄表在卷可參（見金簡上卷第127頁至第132頁）
    ，其將本案金融帳戶資料提供交付與不詳之人使用，幫助他
    人從事詐欺取財與洗錢犯行，產生金流斷點，造成執法機關
    不易查緝詐欺犯罪者，嚴重危害社會治安，助長社會犯罪風
    氣，使如附表所示之告訴人遭騙所匯款項，經提領或轉匯後
    ，即難以追查犯罪所得去向與所在，切斷特定犯罪所得與特
    定犯罪行為人間之關係，致使如附表所示之告訴人難以向施
    用詐術者求償，不僅侵害如附表所示之各告訴人之財產法益
    ，亦使詐欺集團更加猖獗氾濫，影響社會治安，而不宜輕縱
    ；且被告迄今尚未與附表編號1至3所示之人達成和解、調解
    或賠償其等之損失等情；暨審酌其於本院坦承犯行之犯後態
    度，及其本案提供之帳戶數量（1帳戶）、被害人數（3人）
    、各告訴人遭詐欺金額；併考量其○○○○之智識程度（見被告
    個人基本資料查詢結果）等一切情狀，量處如主文所示之刑
    ，並就罰金刑部分，諭知如易服勞役之折算標準。另被告雖
    經本院宣告6 月以下有期徒刑，然其本案所犯之幫助一般洗
    錢罪，為法定刑7 年以下有期徒刑之罪，而非刑法第41條第
    1項所規定得易科罰金之「最重本刑5年以下有期徒刑以下之
    刑」之罪，且刑法第41條第1 項前段所稱犯最重本刑為5 年
    以下有期徒刑之刑者，係指法定最重本刑而言，並不包括依
    刑法或特別法屬「總則」加重或減輕之情形在內（最高法院
    103年度臺非字第306號、95年度臺上字第4927號判決意旨參
    照）；而規定在刑法總則編之刑法第30條第2 項幫助犯減刑
    之規定，乃「總則」減輕之規定，並無疑問；又洗錢防制法
    第16條第2 項自白減刑之規定，雖係就特定犯罪行為而設，
    然其立法目的，無非為藉此減刑優惠，鼓勵行為人自白犯罪
    ，以期早日發現真實，節省訴訟勞費，此一規定，既未變更
    其犯罪類型，自仍屬「總則」減輕之規定；是本案執以為被
    告減刑之刑法第30條第2項及洗錢防制法第16條第2項規定，
    既均屬「總則」減輕之規定，其原有法定刑並不因此而受影
    響，仍非刑法第41條第1項得易科罰金之罪，自無庸諭知易
    科罰金之折算標準，併此敘明。　 　　
五、沒收部分
  ㈠按洗錢防制法第18條第1 項前段規定「犯第14條之罪，其所
    移轉、變更、掩飾、隱匿、收受、取得、持有、使用之財物
    或財產上利益，沒收之」。而關於犯罪行為人犯洗錢防制法
    第14條之罪，其所掩飾之財物本身僅為洗錢之標的，難認係
    供洗錢所用之物，故洗錢行為之標的除非屬於前置犯罪之不
    法所得，而得於前置犯罪中予以沒收者外，既非本案洗錢犯
    罪之工具及產物，亦非洗錢犯罪所得，尤非違禁物，尚無從
    依刑法沒收規定予以宣告沒收，自應依上開第18條第1 項前
    段規定予以宣告沒收。且此規定係採義務沒收主義，祇要合
    於前述規定，法院即應為相關沒收之諭知，然該洗錢行為之
    標的是否限於行為人者始得宣告沒收，法無明文，實務上一
    向認為倘法條並未規定「不問屬於犯罪行為人與否均沒收」
    時，自仍以屬於被告所有者為限，始應予沒收，宜從有利於
    被告之認定。是上開洗錢防制法第18條所定應沒收之洗錢標
    的，應限於行為人所有始得宣告沒收。經查，本件被告雖將
    國泰世華帳戶之帳戶資料交由不詳之成年人使用，由該人或
    其所屬詐欺集團成員詐欺如附表所示告訴人匯款至被告國泰
    世華帳戶內，然此際被告對上開帳戶內之款項已無事實上之
    管領權，如附表編號1至3所示之該些款項亦係由詐欺集團成
    員處分，復無證據顯示被告曾分得該些款項，是上開詐得之
    款項雖為洗錢之標的，惟非被告所有，依上開說明，自無從
    依洗錢防制法第18條規定對被告宣告沒收。
  ㈡至於被告所申辦國泰世華帳戶之存摺、提款卡、提款卡密碼
    及網路銀行帳號、密碼，固經被告用以犯本件幫助詐欺取財
    及幫助一般洗錢之犯行，然該等物品未據查扣，又非違禁物
    ，況該帳戶經如附表所示之告訴人報案後，業已列為警示帳
    戶，而已無法再正常使用等情，已如前述，應無再遭不法利
    用之虞，認尚無沒收之實益，其沒收不具刑法上之重要性，
    爰不予宣告沒收或追徵。
　㈢被告堅稱未因本案犯行而獲取任何報酬等語（見金簡上卷第1
    05頁），此外，依卷內證據資料，亦無證據證明被告有分得
    本案詐欺得款或獲取任何犯罪所得，自無依刑法第38條之1
    第1項前段、第3項規定，宣告沒收或追徵其犯罪所得之問題
    。
據上論斷，應依刑事訴訟法第455條之1第1項、第3項、第371條
、第369條第1項前段、第364條、第299條第1 項前段，洗錢防制
法第14條第1項、第16條第2項，刑法第11條前段、第30條第1項
前段、第2項、第339條第1項、第55條、第47條第1項、第42條第
3項，刑法施行法第1條之1第1項，判決如主文。
本案經檢察官黃淑妤聲請以簡易判決處刑，檢察官謝肇晶移送併
辦，檢察官黃淑妤提起上訴，檢察官梁詠鈞到庭執行職務。
中    華    民    國   111    年    8    月     26    日
                  刑事第三庭    審判長法  官  張瑋珍
　　　　　　　　　                    法  官  羅婉怡
                                      法  官  翁碧玲
以上正本證明與原本無異。
不得上訴。
中　　華　　民　　國　　111 　年　　8 　　月　　29　　日
　　　　　　　　　　　　　　　　　　　書記官  武凱葳
附錄本判決論罪科刑之法條：
中華民國刑法第30條
（幫助犯及其處罰）
幫助他人實行犯罪行為者，為幫助犯。雖他人不知幫助之情者，
亦同。
幫助犯之處罰，得按正犯之刑減輕之。
中華民國刑法第339條
（普通詐欺罪）
意圖為自己或第三人不法之所有，以詐術使人將本人或第三人之
物交付者，處5年以下有期徒刑、拘役或科或併科50萬元以下罰
金。
以前項方法得財產上不法之利益或使第三人得之者，亦同。
前二項之未遂犯罰之。
洗錢防制法第2條
本法所稱洗錢，指下列行為：
一、意圖掩飾或隱匿特定犯罪所得來源，或使他人逃避刑事追訴
    ，而移轉或變更特定犯罪所得。
二、掩飾或隱匿特定犯罪所得之本質、來源、去向、所在、所有
    權、處分權或其他權益者。
三、收受、持有或使用他人之特定犯罪所得。
洗錢防制法第14條
有第二條各款所列洗錢行為者，處7年以下有期徒刑，併科新臺
幣5百萬元以下罰金。
前項之未遂犯罰之。
前二項情形，不得科以超過其特定犯罪所定最重本刑之刑。 
【附表】詐欺集團成員以被告國泰世華帳戶所為詐欺犯行一覽表
編號 告訴人 詐欺實行時間及方式 匯入時間（匯入帳戶交易明細時間）及金額（新臺幣）   相關書證  1 許○○（見警卷第27頁至第29頁） 詐欺集團成員於110年3月19日中午12時17分許，以暱稱「李冰劼」，向許○○詐稱有「AGA TRABERS」投資交易所，使其依指示匯款投資云云，致許○○陷於錯誤，而依指示為右列之匯款。 110年4月23日中午12時38分許、30萬元   *星辰銀行匯款申請書回條聯(見警卷第31頁) *LINE對話紀錄擷圖(見警卷第35頁) *被告國泰世華帳戶之帳戶個資檢視(見警卷第37頁) *國泰世華商業銀行存匯作業管理部110年5月21日國世存匯作業字第1100082833號函及檢附之被告國泰世華帳戶之客戶資料及開戶身分證件影本、交易明細、對帳單(見警卷第11頁至第15頁、第18頁、第21頁至第24頁) *高雄市政府警察局三民第二分局○○派出所受理案件證明單、受理詐騙帳戶通報警示簡便格式表及金融機構聯防機制通報單(見警卷第39頁、第45頁至第46頁、第49頁至第51頁) *內政部警政署反詐騙諮詢專線紀錄表（見警卷第41頁至第42頁）  2 陳○○（見警卷第53頁至第57頁） 詐欺集團成員於110年4月間某日，以暱稱「張偉倫」，向陳○○詐稱博弈網站有漏洞保證可以獲利，須匯款投資云云，致陳○○陷於錯誤，而依指示為右列之匯款。 110年4月23日下午4時46分許、43萬2,633元   *轉帳交易明細擷圖(見警卷第59頁) *國泰世華商業銀行存匯作業管理部110年5月21日國世存匯作業字第1100082833號函及檢附之被告國泰世華帳戶之客戶資料及開戶身分證件影本、交易明細、對帳單(見警卷第11頁至第15頁、第19頁至第24頁) *桃園市政府警察局中壢分局○○派出所受理詐騙帳戶通報警示簡便格式表、金融機構聯防機制通報單、受理各類案件紀錄表及受理案件證明單(見警卷第85頁、第101頁至第105頁、第145頁至第147頁) *内政部警政署反詐騙諮詢專線紀錄表（見警卷第83頁至第84頁）  3 張○○（見併警卷第11頁至第15頁） 詐欺集團成員於110年4月19日某時，以暱稱「楊晨」，向張○○詐稱有雲頂娛樂城博弈網站可以投資獲利，須匯款投資云云，致張○○陷於錯誤，而依指示為右列之匯款。 110年4月23日中午12時38分許、1萬0,031元   *郵政跨行匯款申請書(見併警卷第61頁) *雲頂娛樂城博弈網站頁面及LINE對話紀錄擷圖(見併警卷第69頁至第99頁) *國泰世華商業銀行存匯作業管理部110年5月28日國世存匯作業字第1100083880號函及檢附之被告國泰世華帳戶之客戶資料及開戶身分證件影本、印鑑卡、交易明細(見併警卷第149頁至第155頁、第159頁) *高雄市政府警察局旗山分局○○分駐所受處理案件證明單、刑案紀錄表、金融機構聯防機制通報單及受理詐騙帳戶通報警示簡便格式表(見併警卷第25頁至第28頁、第47頁至第51頁) *內政部警政署反詐騙諮詢專線紀錄表（見併警卷第29頁至第30頁）